【裁判字號】    92,自更（一）,9
【裁判日期】    920929
【裁判案由】    侵占
【裁判全文】
臺灣士林地方法院刑事裁定                      九十二年度自更（一）字第九號
    自  訴  人  甲○○○有限公司
    代  表  人  林溪邊
    被      告  乙○○
右列被告因侵占案件，經自訴人提起自訴，本院裁定如左：
    主  文
自訴駁回。
    理  由
一、按法院或受命法官於自訴案件第一次審判期日前訊問及調查結果，如認為案件有
    刑事訴訟法第二百五十二條至第二百五十四條之情形者，得以裁定駁回其自訴，
    同法第三百二十六條第三項定有明文。
二、本件自訴意旨略稱：被告乙○○於民國八十九年三月一日與自訴人甲○○○有限
    公司（下稱中興公司）訂立契約書，約定被告自行提供計程車體，自訴人提供計
    程車牌碼ＥＹ─八五七號，每月應給付之管理服務費、牌照稅、燃料稅、罰單均
    由被告負擔。詎被告自八十九年三月一日起至九十年六月十三日止積欠新台幣（
    下同）四萬二千三百零三元，自訴人迭經催討返還車牌，被告均置之不理，因認
    被告涉有刑法侵占罪嫌云云。
三、按犯罪事實應依證據認定之，無證據不得推定其犯罪事實，刑事訴訟法第一百五
    十四條定有明文。又認定不利於被告之事實，須依積極證據，苟積極證據不足為
    不利於被告事實之認定時，即應為有利於被告之認定，更不必有何有利之證據；
    且刑事訴訟法上所謂認定犯罪事實之積極證據，係指適合於被告犯罪事實之認定
    之積極證據而言，雖不以直接證據為限，間接證據亦包括在內，然而無論直接或
    間接證據，其為訴訟上之證明，須於通常一般之人均不致有所懷疑，而得確信其
    為真實之程度者，始得據為有罪之認定，倘其證明尚未達到此一程度，而有合理
    之懷疑存在時，自不能以推測或擬制之方法，以為有罪裁判之基礎，最高法院二
    十九年度上字第三一○五號、三十年度上字第八一六號、四十年度台上字第八六
    號、七十六年度台上字第四九八六號判例可資參照。且按刑法第三百三十五條普
    通侵占罪，係以意圖為自己或第三人不法之所有，而侵占自己持有他人之物為要
    件。
四、訊之被告乙○○堅決否認有侵占犯行，辯稱：車子是伊自己買的，ＥＹ─八五七
    號原本掛牌之車主即為甲○○○有限公司，伊是跟前手買下來，包括車牌及行照
    ，伊只是沒有付服務費跟稅金，現在車子已經報廢，而車牌亦已還給甲○○○公
    司，該公司可取得三千元，伊並願每月攤還所欠的款項，亦即每月十日至十五日
    間，伊可以給該公司二千元等語。經查：自訴人中興公司代表人林溪邊於九十二
    年九月二十六日本院受命法官調查時陳稱：被告之車子以前就有掛有ＥＹ─八五
    七號營業車牌，行車執照也是他自己以前已經申請之營業行車執照，他只是把車
    主的名稱過戶給甲○○○公司而已，伊最主要是告他應給伊的服務費及稅金等語
    ，核與被告所辯相符，並有自訴人與被告於八十九年三月一日簽訂之計程車客運
    業駕駛人自備車輛參與經營契約書影本一份附卷可憑，則被告乙○○向自訴人中
    興公司靠行而使用該公司名義之車牌及行車執照，均係向前手買賣轉讓取得，而
    非經由自訴人另行申請取得後再交予被告使用，被告是否確知該車牌及行車執照
    仍屬自訴人中興公司所有？即有可疑。參以被告乙○○於本院調查中供稱：「（
    為何與甲○○○公司簽約後，就避不見面？）因為我的房子被拍賣，有些債務問
    題，戶籍不敢遷移。」、「（為何你簽約時是寫中和市○○路九十八號與戶籍的
    地址不一樣？）當時我是有開泡沫紅茶店，以店址來當作簽約地址。」等語，尚
    難謂被告有意圖為自己不法之所有，而侵占自己持有中興公司所有車牌及行車執
    照之犯行。應甚明確。況被告已與自訴人代表人林溪邊已於本院調查中達成和解
    ，被告同意分期償還積欠之款項，此有和解書一份附卷可憑，揆諸前開說明，實
    難認被告有自訴人所指侵占之犯行。此外，復查無其他積極證據足資證明被告有
    侵占犯行，自屬犯罪嫌疑不足，依照首開說明，本件自訴應予駁回。
據上論斷，應依刑事訴訟法第三百二十六條第三項、第二百五十二條第十款，裁定如
主文。
中      華      民      國    九十二    年      九      月    二十九    日
                                臺灣士林地方法院刑事第三庭
                                    審判長法  官  雷雯華
                                          法  官  李育仁
                                          法  官  吳祚丞
右正本證明與原本無異。
如不服本裁定應於送達後五日內向本院提出抗告狀。
                                          書記官  楊樠株
中      華      民      國    九十二    年      九      月      三十    日


司法院資訊處製作；財團法人民間司法改革基金會備份。
